【裁判字號】    89,上易,4516
【裁判日期】    891107
【裁判案由】    恐嚇
【裁判全文】
臺灣高等法院刑事判決                          八十九年度上易字第四五一六號
    上  訴  人  臺灣臺北地方法院檢察署檢察官
    被      告  乙○○
    選任辯護人  鍾明達
右上訴人因被告恐嚇取財案件，不服臺灣臺北地方法院八十九年度易字第一五三０號
，中華民國八十九年十一月七日第一審判決（起訴案號：臺灣臺北地方法院檢察署八
十九年度偵字第一一三八三號），提起上訴，本院判決如左：
本院判決如左：
    主  文
原判決撤銷。
乙○○共同連續意圖為自己不法之所有，以恐嚇使人將本人之物交付，累犯，處有期
徒刑拾月。
    事  實
一、乙○○曾犯麻醉藥品管理條例罪，其中吸食麻醉藥品部分，經臺灣臺北地方法院
    八十二年訴字第一二五０號案件，判處有期徒刑四月，又販賣麻醉藥品部分，亦
    經同案判處有期徒刑五年二月，吸食麻醉藥品部分先確定，乙○○就販賣麻醉藥
    品部分提起上訴，經本院八十二年上訴字第三五七七號案件，改判有期徒刑二年
    十月，乙○○提起上訴，亦經最高法院駁回上訴而確定，二案合併定應執行刑為
    有期徒刑二年十一月，於八十三年九月六日縮短刑期假釋出獄。惟其刑期縮短至
    民國（下同）八十五年九月十六日期滿，乙○○仍不知悔改，與綽號「華國」、
    「文進」、「胖子」等三名成年男子，共同基於意圖為自己不法所有之概括犯意
    ，於民國（下同）八十八年十二月二十五日至台北市○○路一０七號前洗車場，
    藉口甲○○之朋友李明福向渠等借款為由，以凶惡之語氣向甲○○恐嚇稱：「如
    不替李明福還債，要砸壞你替客人洗車之車子」等語，使甲○○心生畏懼，交付
    新臺幣（下同）三千五百元，其後乙○○等人即陸續於八十八年十二月三十一日
    、八十九年一月六日、一月十五日、一月二十二日、一月二十九日、二月八日、
    二月十九日、三月二十日、三月二十七日、四月十三日、四月二十日、五月十六
    日，至前址向甲○○索討金錢，甲○○除於八十八年十二月三十一日交付三千五
    百元，其餘各次均交付五千元，總計六萬二千元。嗣於八十九年六月三日晚間六
    時許，乙○○又至上址恐嚇取財時，經甲○○報警當場查獲，致未得財。
二、案經被害人甲○○告訴，由台北市政府警察局萬華分局移送台灣台北地方法院檢
  察署檢察官偵查起訴。
    理  由
一、訊據被告乙○○不諱言於八十九年六月三日因被害人甲○○之友人李明福積欠渠
    等所經營地下錢莊債務，乃於八十九年六月三日受「華國」指示，至上址告訴人
    所經營之洗車場索債。但否認前曾向被害人索債，又稱，其餘諸人如何對被害人
    恐嚇，伊並不知情云云。惟被告於警訊時供稱，被害人甲○○的朋友李明福欠我
    們地下錢莊的錢，我們找不到李明福，才向被害人逼討李明福所積欠的債務，我
    們地下錢莊共四個人，綽號「華國」是老板，我與綽號「文進」等人都是該地下
    錢莊員工，該三人的真實姓名我不知道，三人約三十多歲，我在該地下錢莊上班
    已有十個月（見偵查卷第四、五頁，被告另供稱，尚有一位綽號『阿同』者亦為
    該地下錢莊員工，惟依被害人所述，被告即係綽號『阿同』者，則另外一位員工
    ，應係綽號『胖子』者）。被害人於警訊時先指稱：「八十八年十二月二十五日
    下午約五時許，在台北市○○路一０七號前（洗車場），有名自稱『阿同』之男
    子，來警告我，叫我要幫我朋友李明福還錢，我告訴他，我不知道李明福人在那
    裡，你有事你自己去找他，他便恐嚇我，要我一定要幫他還錢，不然要將客人來
    洗的車輛砸壞，我告訴他你要這樣做，我便不要洗車，他告訴我，妳不洗不行，
    他便自稱是『崁頂』流氓，要我每星期還他五千元，我告訴他，我洗車的錢有限
    ，不一定能全數歸還，他便告訴我，他不管如何每星期都要收五千元，我心生畏
    懼，便拿三千五百元給他後才離開。」（見偵查卷第七頁反面）。「李明福曾在
    我洗車場工作過。我聽李明福的朋友『阿水』說，李明福向地下錢莊借了十萬元
    ，至於有無償還，還欠多少，我不知道，除了八十八年十二月二十五日給地下錢
    莊三千五百元外，十二月三十一日三千五百元，八十九年一月六日五千元，一月
    十五日五千元，一月二十二日五千元，一月二十九日五千元，二月八日五千元，
    二月十九日五千元，三月二十日五千元，三月二十七日五千元，四月十三日五千
    元，四月二十日五千元，五月十六日五千元，總計六萬二千元。」（見偵查卷第
    八頁，此外並有被害人所提出之付款字條影本在卷可稽（見偵查卷第十三頁）。
    被害人於警訊時更稱，「綽號『阿同』之男子，自稱是『崁頂』流氓，他恐嚇我
    ，又於八十九年五月八日毆打我洗王場內的工人陳秀玉（傷害部分未提出告訴）
    ，我心生畏懼，該地下錢莊除了『阿同』外，尚有『華國』、『文進』、『胖子
    』等人，『華國』、『胖子』這兩人也自稱『崁頂』流氓，自稱『崁頂』的流氓
    ，每次來都是大小聲罵人，不然要做勢打人的方式向我逼討債務，李明福在外都
    稱呼我為姊姊，該地下錢莊以為我是他姊姊，所以才會向我逼討債務，綽號『華
    國』、『文進』、『胖子』、『阿同』四名男子，我都不認識，綽號『阿同』之
    男子，就是今天被查獲的乙○○（見偵查卷第八頁至第十頁）。雖被害人甲○○
    於偵查中改稱：被告係綽號『胖子』（見偵查卷二六頁）。惟被害人並不認識被
    告等四人，故被害人供述被告之綽號前後不符，毋乃平常之舉，況被害人於本院
    調查時明白供稱：「被告來過四次，他本人也有向我恐嚇，我到現在還會怕他們
    來報復，我沒有欠他們的錢，李明福有在我那兒幫忙洗車，有工作我會發給他薪
    水，但他不是我的合夥人，也不是我僱用的。」（見本院九十年一月三日訊問筆
    錄）。證人即受理本件被害人報案之警員徐賢德於原審亦證明，當日係查獲被告
    至上址洗車場向被害人收取錢財（見原審卷四十八頁）。此為被告所不否認，另
    製作警訊筆錄之警員邱雲鵬亦證明，被害人確曾指訴被告即為對其施以恐嚇行為
    綽號「阿同」之男子（見原審卷四十一頁）。自以被害人於警訊初訊時之指述較
    接近事發當時，記憶清晰為可採。再被告於偵訊時就向被害人索取金錢之原因，
    前後供述不一，而其謂不知其餘諸人之真實姓名，更與常情有違，被告所辯不足
    採信。本院依據被害人之供述，及於查獲當日查獲被告，暨被害人所提出之付款
    字條，堪信被害人之指述非虛，被告犯行堪以認定。
二、被害人並未積欠被告等人債務，且亦無義務替李明福還債，被告等竟藉口李明福
    欠債，而以暴力對被害人索討金錢，核被告所為，係犯刑法第三百四十六條第一
    項之恐嚇取財罪，被告與綽號「華國」、「文進」、「胖子」間，有犯意之聯絡
    及行為之分擔，均為共同正犯，被告最後經警查獲致未得財，係屬未遂，惟與前
    此多次所犯既遂罪間時間密接，又犯構成要件相同之罪名，顯係基於概括之犯意
    ，為連續犯，依刑法第五十六條規定以一罪論，並加重其刑。被告曾犯麻醉藥品
    管理條例罪，其中吸食麻醉藥品部分，經臺灣臺北地方法院八十二年訴字第一二
    五０號案件，判處有期徒刑四月，又販賣麻醉藥品部分，亦經同案判處有期徒刑
    五年二月，吸食麻醉藥品部分先確定，乙○○就販賣麻醉藥品部分提起上訴，經
    本院八十二年上訴字第三五七七號案件，改判有期徒刑二年十月，乙○○提起上
    訴，亦經最高法院駁回上訴而確定，二案合併定應執行刑為有期徒刑二年十一月
    ，其刑期縮短至八十五年九月十六日期滿，此有本院被告全國前案紀錄表在卷可
    稽，被告前受有期徒刑執行完畢，五年內再犯本件最重本刑為有期徒刑以上之罪
    ，為累犯，應依刑法第四十七條規定加重其刑。
三、原審採信被告之辯解，而為其無罪之諭知，容有未洽，檢察官提起上訴，指摘原
    判決不當，為有理由，應由本院將原判決撤銷改判，審酌被告犯罪之動機、目的
    、手段，犯罪所生之損害等一切情狀，判處有期徒刑十月。
據上論斷，應依刑事訴訟法第三百六十九條第一項前段、第三百六十四條、第二百九
十九條第一項前段，刑法第二十八條、第五十六條、第三百四十六條第一項、第四十
七條，罰金罰鍰提高標準條例第一條前段，判決如主文。
本案經檢察官沈明彥到庭執行職務。
中    華    民    國      九十    年       二       月      二十七      日
                             臺灣高等法院刑事第二十二庭
                                 審判長法  官  許  正  順
                           法  官  胡  方  新
                                       法  官  林  明  俊
右正本證明與原本無異。
不得上訴。
                                       書記官  蕭  進  忠
中    華    民    國      九十    年       三       月        一        日
附錄本案論罪科刑依據之法條：
刑法第三百四十六條第一項
意圖為自己或第三人不法之所有，以恐嚇使人將本人或第三人之物交付者，處六月以
上五年以下有期徒刑，得併科一千元以下罰金。


司法院資訊處製作；財團法人民間司法改革基金會備份。
